【裁判字號】    95,簡上,126
【裁判日期】    951031
【裁判案由】    詐欺
【裁判全文】
台灣屏東地方法院刑事判決      95年度簡上字第126號
    公  訴  人  臺灣屏東地方法院檢察署檢察官
    被      告
    即 上訴 人  乙○○
上列上訴人即被告因詐欺案件，不服台灣屏東地方法院95年度簡
字第788 號中華民國95年6 月81日第一審簡易判決（聲請簡易判
決處刑案號95年度偵字第2156號），提起上訴，本院管轄之第二
審合議庭判決如下：
    主  文
上訴駁回。
乙○○緩刑伍年。
    事  實
一、乙○○明知將自己之金融帳戶之存摺及金融卡提供與他人使
    用，可能因此供不法詐騙份子，以詐術使他人將款項匯入後
    ，再予提領運用，並預見可能因而幫助他人從事詐欺不法犯
    罪；詎竟基於幫助他人犯罪之未必故意，於民國95年3月14
    日，在設於屏東縣內埔鄉○○路71號之玉山銀行內埔分行申
    辦帳號：0000000000000號帳戶後，旋即持該帳戶之存摺、
    金融卡及密碼至屏東火車站客運站旁之快遞公司，經利用快
    遞方式，將上開物件寄至「聯展企業公司」，交由不詳姓名
    之成年人使用，以此方法幫助他人從事犯罪。嗣該不詳姓名
    之人於收受該存摺及提款卡與密碼後，即意圖為自己不法之
    所有，於同年3月15日14時許，撥打電話予甲○○，佯稱甲
    ○○之兒子替朋友當保證人，向地下錢莊借錢，因他朋友未
    還款，現在甲○○兒子在渠等手上，要求甲○○匯款，甲○
    ○誤信為真而陷於錯誤，於同日14時30分許，依對方指示，
    共計匯款新台幣（下同）180000元至乙○○前開帳戶內。迨
    匯款後，甲○○始發覺有異，隨即報警處理。
二、案經屏東縣警察局內埔分局移送臺灣屏東地方法院檢察署檢
    察官偵查起訴。
    理  由
一、證據能力部分：
(一)查本件被告所為之警詢及偵查中自白，並無出於強暴、脅迫
    、利誘、詐欺、疲勞訊問、違法羈押或其他不正之方法，亦
    非違反法定障礙事由經過期間不得訊問或告知義務之規定而
    為，依刑事訴訟法第156 條第1 項、第158 條之2 規定，應
    認其有證據能力。
(二)證人甲○○之警詢筆錄為審判外陳述，依刑事訴訟法第159
    條之5 規定排除同法第159 條第1 項之傳聞排除法則之適用
    ，自有證據能力。
(三)再查，本件檢察官所提出之被告本案帳戶資金往來明細乃非
    供述證據，均無違反法定程序而取得之情形，依刑事訴訟法
    第158 條之4 反面規定，自有證據能力。
二、訊據被告對上開犯行於本院審理中均坦承不諱，核與被害人
    甲○○於警訊中之證述相符，並有被告乙○○在玉山銀行內
    埔分行所開設系爭帳戶之資金往來明細乙份等在卷可資佐證
    ，足證被告確實曾將前揭帳戶存摺及提款卡交與他人。又一
    般民眾向金融行庫開設帳戶，請領存摺及金融卡一事，與個
    人身分、社會信用關係密切，具有強烈之屬人性格，而金融
    實務上申請開戶並無任何特殊限制，一般民眾皆得以存入最
    低開戶金額之方式申請之，且同一人得在不同之金融行庫分
    別申請數存款帳戶以供使用，且被告於開設本案帳戶後，僅
    存入100 元，顯不足作為申辦信貸之財力證明，是依常理，
    提供帳戶者對於該帳戶是否係供不法使用，絕無不起疑心之
    理，況不法人士利用電話、行動電話簡訊、寄送得獎通知等
    手段詐財之情事，於現今社會屢有所聞，被告對此自承知悉
    ，顯見被告對於收受其帳戶之人可能利用其提供之前揭帳戶
    作為詐欺取財之用，事前自應有所預見，是其有幫助他人詐
    欺取財之不確定故意甚明，其於警訊及偵查中辯稱不知會供
    詐欺集團使用云云之辯解顯屬虛偽，不足採信。綜上所述，
    被告自白核與事實相符，本件事證明確，被告犯行堪以認定
    ，應予依法論科。
三、按刑法上之幫助犯，係對於犯罪與正犯有共同之認識，而以
    幫助之意思，對於正犯資以助力，而未參與實施犯罪之行為
    者而言（最高法院75年度台上字第1509號、88年度台上字第
    1270號判決亦同此意旨）。是以，如未參與實施犯罪構成要
    件之行為，且係出於幫助之意思提供助力，即屬幫助犯，而
    非共同正犯。本件被告基於幫助之犯意，提供上開銀行帳戶
    存摺、金融卡予不詳姓名之成年人，該人意圖為自己不法之
    所有，以詐術使甲○○陷於錯誤，而匯款至被告所提供之帳
    戶，並無相當證據證明被告有參與詐欺犯行之構成要件行為
    ，核其所為係幫助犯刑法第339 條第1 項詐欺取財罪。被告
    幫助他人犯前開罪名，爰依刑法第30條第2 項之規定，按正
    犯之刑減輕之。原審審酌被告將個人帳戶提供他人犯罪使用
    ，紊亂社會正常交易秩序，並使不法之徒藉此輕易詐取財物
    ，致檢警執法人員難以追查緝捕，助長詐取財物之犯罪風氣
    ，所造成危害自非輕微，惟被告犯後坦承犯行，態度尚佳等
    一切情狀，依刑事訴訟法第449 條第1 項、第454 條第2 項
    、刑法第339 條第1 項、第30條第2 項、修正前刑法第41條
    第1 項前段、罰金罰鍰提高標準條例第1 條前段、修正前罰
    金罰鍰提高標準條例第2 條，逕以簡易判決處有期徒刑4 月
    ，並諭知易科罰金之折算標準，其認事用法，均無不合，量
    刑亦屬妥適（原審法院就前述法律修正後之規定，雖未及比
    較適用，然經比較新舊法之結果，適用舊法之規定，對被告
    並無不利，亦即原審法院適用舊法之規定，並無不當）。被
    告上訴意旨空言指摘原審判決不當，顯無理由，應予駁回。
    惟查，被告犯後已深表悔悟，且其僅國中畢業，教育智識程
    度不高，目前無業，其無前科，素行尚佳，有臺灣高等法院
    被告全國前案紀錄表在卷可稽，本院斟酌上情，認其一時失
    慮而罹刑典，經此審判科刑，當知所警惕，信無再犯之虞，
    本件所宣告之刑以暫不執行為適當，爰諭知緩刑5 年，以勵
    自新。
四、按「行為後法律有變更者，適用行為時之法律。但行為後之
    法律有利於行為人者，適用最有利於行為人之法律。」刑法
    第2 條第1 項定有明文。又按94年2 月2 日公布並於95 年7
    月1 日施行之修正刑法第41條第1 項有關易科罰金折算標準
    ，由舊刑法第41條第1 項規定「得以1 元以上3 元以上」折
    算一日，提高為「以新臺幣1,000 元、2,000 元、3,000 元
    折算一日」，並刪除「因身體、教育、職業或家庭之關係，
    執行顯有困難者」之條件，第2 項增訂「前項規定於數罪併
    罰，其應執行之刑未逾6 月者，亦適用之。」，此為科刑規
    範事項之變更，而修正前之折算標準，係以1 元以上3 元以
    上折算一日，再依修正前罰金罰鍰提高標準條例第2 條規定
    ，就其原定數額提高為100 倍折算1 日，亦即以銀元100 元
    至300 元（經折算為新臺幣後，應以新臺幣30 0 元 至900
    元）折算1 日，顯以修正前刑法折算標準對行為人有利，故
    依刑法第2 條第1 項前段，本案應依修正前刑法第41條第1
    項前段、修正前罰金罰鍰提高標準條例第2 條之規定諭知易
    科罰金之折算標準。另我國有關緩刑，係採行暫緩宣告刑之
    執行制，也就是說在緩刑部分，行為人應受刑罰的種類及範
    圍已經具體確定，並無量刑決定的裁量，法院所決定的，只
    是單純這個行為人要不要實現刑罰予以執行而已，故有關緩
    刑之規範，並非刑法第2 條第1 項所稱之法律，逕為適用修
    正後刑法第74條（最高法院95年5 月23日刑事庭第8 次會議
    決議七認為：「犯罪在新法施行前，新法施行後，緩刑之宣
    告，應適用新法第74條之規定。」等語，可供參酌）。
五、至被告將其所有之帳戶存摺、金融卡交付他人，至今仍未取
    回，亦未經扣案，為免日後執行困難，爰不為沒收之諭知，
    附此敘明。
據上論斷，應依刑事訴訟法第455 條之1 第1 項、第3 項、第
368 條，刑法第74條第1 款判決如主文。
本案經檢察官陳川傑到庭執行職務。
中    華    民      國      95    年   10   月   31   日
                    刑事第五庭
                              審判長法  官  石家禎
                                    法  官  李宜娟
                                    法  官  林家聖
以上正本證明與原本無異。
不得上訴。
中    華    民      國      95    年   10   月   31   日
                                    書記官  林鴻仁


司法院資訊處製作；財團法人民間司法改革基金會備份。
